【裁判字號】    97,簡上,239
【裁判日期】    970821
【裁判案由】    妨害名譽
【裁判全文】
臺灣高雄地方法院刑事判決             97年度簡上字第239號
上  訴  人
即  被  告  甲○○
上列上訴人因妨害名譽案件，不服臺灣高雄地方法院高雄簡易庭
96年度簡字第6077號第一審判決（聲請簡易判決處刑案號：臺灣
高雄地方法院檢察署96年度偵續字第166 號），提起上訴，本院
判決如下：
    主  文
上訴駁回。
    事  實
一、甲○○與丙○○前因股票買賣操作糾紛而互有閒隙，甲○○
    竟意圖散布於眾，分別於民國95年7 月28日、8 月7 日、8
    月11 日 ，在丙○○位於臺中縣太平市○○路465 巷7 號5
    樓住處大樓1 樓，於同年7 月31日，在丙○○之妻施琇瑛位
    於高雄市新興區○○○路之「臺灣菸酒公司高雄營業處」之
    工作場所，張貼以「敬告啟示」為開頭之文字傳單，內容為
    甲○○向丙○○借貸新臺幣（下同）129 萬元炒作股票，導
    致129 餘萬元全部損失，並要求左右鄰居、朋友不要為丙○
    ○所欺騙，否則會與甲○○落得同樣下場等語之不實文字傳
    單，使不特定之住戶或他人得以見聞，足以毀損丙○○之名
    譽。
二、案經丙○○訴請臺灣高雄地方法院檢察署檢察官偵查並聲請
    簡易判決處刑。
    理  由
一、證據能力之審酌：
(一)按「被告以外之人於審判外之言詞或書面陳述，除法律有規
    定者外，不得作為證據。」刑事訴訟法第159 條第1 項固定
    有明文。惟按「被告以外之人於審判外之陳述，雖不符前4
    條之規定，而經當事人於審判程序同意作為證據，法院審酌
    該言詞陳述或書面陳述作成時之情況，認為適當者，亦得為
    證據。當事人、代理人或辯護人於法院調查證據時，知有第
    159 條第1 項不得為證據之情形，而未於言詞辯論終結前聲
    明異議者，視為有前項之同意。」刑事訴訟法第159 條之5
    亦規定甚明。本件告訴人丙○○於偵訊中未經具結之指述，
    雖屬被告以外之人於審判外之言詞陳述，惟被告於本院調查
    證據時，知有上情而未於言詞辯論終結前聲明異議，本院審
    酌該等陳述係執法機關依法定程序詢問而做成，並無何違法
    不當之處，亦無不足採信之情況，認以之做為證據，應屬適
    當，該等陳述應有證據能力。
(二)證人即告訴人丙○○於偵訊中之證詞，亦屬被告以外之人於
    審判外之陳述，依刑事訴訟法第159 條第1 項之規定，本不
    得做為證據。惟按被告以外之人於偵查中向檢察官所為之陳
    述，除顯有不可信之情況者外，得為證據，刑事訴訟法第
    159 條之1 第2 項定有明文。上開陳述均係在檢察官前所做
    成，並均有具結擔保其陳述之正確性，並無何顯不可信之情
    況，依前開法條意旨，自得做為證據。
(三)卷附之「敬告啟事」照片及及張貼地點之照片，均係以機械
    方式攝錄現場之情況，並非供述證據，無傳聞法則之問題，
    亦無其他不得做為證據之事由，自有證據能力。
二、訊據被告甲○○固坦認曾交付資金委託告訴人丙○○代為操
    作股票，因而損失金錢等情，然矢口否認有何加重誹謗之犯
    行，並辯稱：其從未張貼任何告示云云。惟查：
(一)上揭犯罪事實，業據告訴人丙○○指述綦詳，並有文字宣傳
    單影本1 紙、張貼傳單地點之照片12紙在卷可稽。且該傳單
    之署名為「王先生」，與被告之姓氏相同。被告雖辯稱傳單
    上之金額與其民事求償之金額不符云云，然被告係與告訴人
    約定，由告訴人簽發以國泰世華商業銀行（下稱國泰世華銀
    行）四維分行為付款人，票號各為AV0000000 號、AV0000
    000 號、AV0000000 號，面額各為86萬2500元、129 萬3750
    元、129 萬3750元之支票3 紙，以為支付之用，上開支票3
    紙，若有退票情事，即以違約論，告訴人願負法律責任，並
    加倍賠償所有總金額，後因告訴人簽發之票號AV0000000 號
    ，面額129 萬3750元之支票（即第三紙支票）退票等情，有
    臺灣高等法院高雄分院96年度上字第26號判決在卷可稽，是
    告訴人實際積欠被告之債務即為129 萬元許，被告在民事法
    庭請求之金額係因有違約金之約定故超過129 萬元，故傳單
    之金額確與債務額相符，且此為被告以外之人所難以知悉之
    事項，益徵本件傳單為被告所張貼，此部份事實已堪認定。
(二)又參上述文字宣傳單內容指稱被告向告訴人借貸129 餘萬元
    炒作股票，導致129 餘萬元全部損失，並要求左右鄰居、朋
    友不要為丙○○所欺騙，否則會與甲○○落得同樣下場等語
    ，已足以使告訴人名譽受損。且上開文字傳單開頭係記載「
    敬告啟示」，且張貼地點均為不特定人得以共見共聞之公共
    場所，足認被告散佈於眾之意圖甚明。被告雖另辯稱縱然傳
    單為其所張貼，因該傳單所述之事實為真，應屬不罰云云。
    惟被告與告訴人係合作關係，由告訴人代被告操作，被告提
    供資金與告訴人操作，基本投資報酬為45萬元，若獲利超過
    45萬元，即為告訴人之報酬等情，亦經前開民事判決敘述明
    確，是告訴人與被告間根本非借貸關係。且告訴人所開立之
    3 紙支票已有2 紙兌現，至少已交付被告兩百餘萬元，亦非
    如傳單所稱所界之金額僅129 萬且全部損失，足見該傳單所
    述均與事實不符，被告辯解尚難採信。
(三)綜上所述，本件事證明確，被告犯行已堪認定。
三、核被告甲○○所為，係犯刑法第310 條第2 項之加重誹謗罪
    。原審以被告罪證明確，予以論罪科刑及諭知易科罰金折算
    標準，並依中華民96年罪犯減刑條例予以減刑，認事用法核
    無違誤。被告以其並未為前開犯行為由提起上訴，並無理由
    ，應予駁回。
據上論斷，應依刑事訴訟法第455 條之1 第3 項、第368 條，判
決如主文。
本案經檢察官乙○○到庭執行職務。
中    華    民    國    97    年    8     月    21    日
                  刑事第九庭  審判長法  官    張世賢
                                    法  官    陳建和
                                    法  官    王奕勛
以上正本證明與原本無異。
不得上訴。
中    華    民    國    97    年    8     月    22    日
                                    書記官    林晏光
附錄本案論罪科刑法條：
中華民國刑法第310條
意圖散布於眾，而指摘或傳述足以毀損他人名譽之事者，為誹謗
罪，處1 年以下有期徒刑、拘役或5 百元以下罰金。
散布文字、圖畫犯前項之罪者，處2 年以下有期徒刑、拘役或1
千元以下罰金。
對於所誹謗之事，能證明其為真實者，不罰。但涉於私德而與公
共利益無關者，不在此限。


司法院資訊處製作；財團法人民間司法改革基金會備份。
